【裁判字號】    90,易,367
【裁判日期】    901023
【裁判案由】    詐欺
【裁判全文】
臺灣新竹地方法院刑事判決                            九十年度易字第三六七號
    公  訴  人  臺灣新竹地方法院檢察署檢察官
    被      告  乙○○
右列被告因詐欺案件，經檢察官提起公訴（八十九年度偵字第二九一五號），本院判
決如左：
    主  文
乙○○連續行使偽造私文書，足以生損害於他人，處有期徒刑柒月。
互助會標單上偽造之「李正吉」、「林蘭英」署押各壹枚，均沒收。
    事  實
一、乙○○於民國（下同）八十七年五月二十日，自任為會首，召集互助會，每月會
    款金額為新台幣（下同）二萬元（公訴人誤為三萬元），採外標制，每月二十日
    晚間八時於新竹縣竹北市○○路五四七號乙○○住處開標，會員計有梁春華、張
    金鍾、李正吉、林蘭英、洪健發、臧玉龍、甲○○、彭兼車、林耀祺、李奇發、
    陳福林、鄭松（參加二會）、曾碧雪、李孟錟、葉武鎮等人（連同會首計十七名
    ，公訴人誤為十八名）。嗣乙○○因經濟狀況不佳，竟基於意圖為自己不法所有
    之概括犯意，連續於八十八年三月二十日、八十八年四月二十日，利用部分會員
    未參加標會，信任會首，在上開住所，先後冒用會員李正吉、林蘭英之名義，於
    標單上填寫「李正吉」、「林蘭英」之署押及競標利息三千四百元、三千五百元
    ，持以行使競標而得標，足以生損害於李正吉及林蘭英，並分別向活會會員甲○
    ○、洪健發、梁春華、林耀祺、李正吉、林蘭英等六會收取互助會款，致該等活
    會會員陷於錯誤而給付各該期之會款，計詐得約二十四萬元（公訴人誤為五十九
    萬元五千元）。嗣於八十八年五月二十日，會員梁春華得標，惟乙○○因無力負
    擔會款乃宣佈停標，經會員聯絡後發現活會會數與所餘會期不符而查知上情。
二、案經甲○○訴由臺灣新竹地方法院檢察署檢察官偵查起訴。
    理  由
一、訊據被告乙○○對於右揭時地先後冒用李正吉、林蘭英之名義，於標單上填寫「
    李正吉」、「林蘭英」署押及競標利息三千四百元、三千五百元，持以行使競標
    而得標，並向各該期活會會員收取會款等事實坦承不諱，核與告訴人甲○○及證
    人李正吉、林蘭英、李孟錟、洪健發、張金鐘、彭兼車於偵查中指述情節相符，
    其自白與事實相符，堪予採信。而依被告所供其係於八十八年三月二十日、八十
    八年四月二十日冒標會款，以外標方式每會二萬元計算，活會共計六會，合計取
    得活會會員金額為二十四萬元，至其所收取之其餘死會會款，本應交予得標會員
    ，此部分尚難認被告有何詐欺會款之行為，併此敘明。此外，復有互助會單影本
    一紙在卷可稽，是本件事證已臻明確，被告犯行堪予認定。
二、按民間互助會標會時填寫會息之紙張，雖未書明有標單字樣，惟依民間互助會之
    習慣，參與標會者於標單上均載有標會人之姓名及金額，則該紙張之記載，即足
    以表示登載名義人擬以該金額標取該互助會用意之證明，係刑法第二百二十條第
    一項之準文書。被告乙○○冒用李正吉、林蘭英名義填寫標單而得標，並向活會
    會員收取會款，核其所為，係犯刑法第二百十六條、第二百十條之行使偽造私文
    書罪及第三百三十九條第一項之詐欺取財罪。被告偽造「李正吉」、「林蘭英」
    署押，為其偽造私文書之部分行為；偽造標單後進而參與競標而行使，其偽造私
    文書之低度行為，應為行使偽造私文書之高度行為所吸收，均不另論罪。被告於
    各次冒標得標之後，使活會會員均陷於錯誤而交付取得會款，係一行為而觸犯數
  罪名，為想像競合犯，應依刑法第五十五條之規定，從一重處斷。被告先後二次
    行使偽造私文書及詐欺取財犯行，均時間緊接，觸犯構成要件相同之罪名，顯均
    係基於概括犯意反覆為之，為連續犯，應分別依刑法第五十六條之規定論以一罪
    ，並加重其刑。又其所犯前揭行使偽造私文書罪及詐欺取財罪二罪間，有方法結
    果之牽連關係，為牽連犯，應依刑法第五十五條之規定，從一重之行使偽造私文
    書罪處斷。公訴人雖僅就被告詐欺之部分提起公訴，而未論以被告行使偽造私文
    書犯行，惟被告此部份行為，與起訴犯罪事實，有牽連犯之裁判上一罪之關係，
    已如前述，本院自應併予審酌，附此敘明。爰審酌被告犯罪動機、目的、手段、
    次數、所得之金額、犯後坦承犯行，雖曾與告訴人及其他活會會員達成和解，惟
    未依約履行一切情狀，量處如主文所示之刑，以示懲儆。末查互助會標單上偽造
    之「李正吉」、「林蘭英」署押各一枚，雖未扣案，惟亦乏證據證明業已廢失，
    爰依刑法第二百十九條之規定宣告沒收。
三、據上論斷，應依刑事訴訟法第二百九十九條第一項前段，刑法第五十六條、第二
    百二十條第一項、第二百十六條、第二百十條、第三百三十九條第一項、第五十
    五條、第二百十九條，罰金罰鍰提高標準條例第一條前段，判決如主文。
本案經檢察官吳金棟到庭執行職務。
中      華      民      國    九十    年     十     月      二十三      日
                                       臺灣新竹地方法院刑事第二庭
                                           法  官  楊  明  箴
右正本證明與原本無異。
如不服本判決，應於判決送達後十日內向本院提出上訴狀( 應附繕本 )，上訴於
臺灣高等法院。
                                            書記官  陳  進  楷
中      華      民      國    九十    年     十     月      二十九      日
附錄論罪科刑法條：
刑法第三百三十九條第一項：
意圖為自己或第三人不法之所有，以詐術使人將本人或第三人之物交付者，處五年以
下有期徒刑、拘役或科或併科一千元以下罰金。
刑法第二百十條：
偽造、變造私文書，足以生損害於公眾或他人者，處五年以下有期徒刑。
刑法第二百十六條：
行使第二百十條至第二百十五條之文書者，依偽造、變造文書或登載不實事項或使登
載不實事項之規定處斷。


司法院資訊處製作；財團法人民間司法改革基金會備份。
